【裁判字號】    88,上易,5458
【裁判日期】    890131
【裁判案由】    妨害自由等
【裁判全文】
臺灣高等法院刑事判決                          八十八年度上易字第五四五八號
    上 訴人 即
    自  訴  人  丙○○
                甲○○
    自訴代理人  丙○○
    被      告  乙○○
右上訴人因被告妨害自由等案件，不服臺灣台北地方法院八十八年度自字第八一六號
，中華民國八十八年十月二十六日第一審判決提起上訴，本院判決如左：
    主  文
上訴駁回。
    理  由
一、自訴意旨略以：自訴人與被告乙○○為鄰居共用水管，水管設在被告屋中，被告
    乙○○擅自在水管上加裝藍色控制閥，並於八十八年八月二十四日晚間十一時四
    十分許關掉自訴人之水管，致自訴人無水可用，妨害自訴人用水之權利，因認被
    告乙○○涉犯刑法第三百零四條第一項之強制罪云云。
二、訊據被告固坦承在水管加裝藍色控制閥，並於前揭時間關掉水管，惟否認有強制
    犯行，辯稱：該條水管與冷氣孔同一，伊搬家而拆除冷氣，為恐漏水始加裝控制
    閥，無妨害自訴人用水之權利等語。按刑法第三百零四條妨害人行使權利罪，係
    行為人以強暴、脅迫方法為之，始符其構成要件，而所謂「強暴」方法，係指以
    有形之實力不法加諸於人；「脅迫」則以加害之意思通知他人，使生畏懼之心而
    言。經查自訴人住家使用之水管源頭係設在被告家中，被告於八十八年六月間擅
    自加裝藍色控制閥，自訴人迄八十八年九月十五日會同警方至被告家中會勘時始
    得知。八十八年八月二十四日晚間十一時四十分許，被告在台北市○○區○○街
    一四五號門外人行道公然侮辱及恐嚇自訴人時（公然侮辱及恐嚇部分，業經原審
    判處拘役二十日確定在案），要求家人以藍色控制閥關掉通往自訴人住家之自來
    水，自訴人發現家中無水可用，方知被告關閉水管。嗣自訴人央請警方代為疏通
    ，被告始打開藍色控制閥，恢復供水，此為自訴人陳明在卷，並為被告所是認（
    見本院八十八年十二月二十一日、八十九年一月四日訊問筆錄及八十九年一月十
    九日審判筆錄）。是被告加裝藍色控制閥及關閉水管，均係於自宅內為之，其時
    自訴人均未在場，自無施強暴、脅迫可言。被告擅自關閉水管，致自訴人家中無
    水可用，其行為甚屬惡劣，且侵害他人權利，自訴人自得就其所受損害依法請求
    民事之賠償，惟被告關水之際，既無強暴、脅迫，顯與刑法第三百零四條之強制
    罪構成要件不符，要難以此罪相繩。此外復查無其他積極証據足資証明被告有何
    自訴人所指之強制犯行，自屬不能証明被告犯罪。原審因而諭知被告無罪之判決
    ，核無違誤。自訴人上訴，指摘原判決不當，為無理由，應予駁回。
據上論斷，應依刑事訴訟法第三百六十八條，判決如主文。
中      華      民      國    八十九    年      一      月    三十一    日
                              臺灣高等法院刑事第十三庭
                                  審判長法  官  常  尚  信
                                        法  官  周  占  春
                                        法  官  盧  彥  如
右正本證明與原本無異。
不得上訴。
                書記官  蘇  文  正
中      華      民      國    八十九    年      二      月      二      日


司法院資訊處製作；財團法人民間司法改革基金會備份。
